【裁判字號】    92,訴,311
【裁判日期】    920514
【裁判案由】    偽造有價證券等
【裁判全文】
臺灣臺北地方法院刑事判決                          九十二年度訴字第三一一號
    公  訴  人  臺灣臺北地方法院檢察署檢察官
    被      告  甲○○
    選任辯護人  楊肅欣律師
右列被告因偽造有價證券案件，經檢察官提起公訴（九十一年度偵緝字第一七五一、
一七五二號），本院判決如左：
    主  文
甲○○意圖供行使之用，而偽造有價證券，處有期徒刑參年貳月。
如附表所示偽造之有價證券（公益彩券）柒張，均沒收。
    事  實
一、甲○○前於民國八十九年間，因行使偽造有價證券（第十二期公益彩券）案件，
    經台灣士林地方法院九十年度訴字第三四九號判處有期徒刑一年二月，上訴後並
    經台灣高等法院九十一年度上訴字第一七六六號駁回上訴確定。詎甲○○因失業
    賦閒在家，復另行起意，意圖供行使之用，並基於兌領獎金或兌換彩券之同一目
    的，於九十年五月二十三日凌晨一時許，在臺北市北投區○○○路○段一三八巷
    八號五樓友人住處，以美工刀、膠水等工具，從未中獎之中華民國公益彩券（下
    稱公益彩券）剪下所需之數字，再黏貼於同樣未中獎之公益彩券上，先後偽造成
    中獎數額不等如附表所示之公益彩券七張（起訴書誤載為八張），並基於行使上
    開偽造有價證券之概括犯意，先於九十年六月二日晚上八時許，在臺北縣淡水鎮
    捷運車站前，持經偽造中獎新臺幣（下同）五千元之公益彩券一張（如附表編號
    一所示），交付予彩券商盧潮宗兌領獎金二千元及兌換當期彩券二十張；復於九
    十年六月四日下午三時三十分許，在臺北市大安區○○○路○段一○七號前，持
    偽造中獎五千元之公益彩券一張（如附表編號二所示），交付予盧潮宗兌領獎金
    ，然為盧潮宗當場識破並報警查獲，除扣得如附表編號二所示之公益彩券外，並
    另扣得偽造中獎一萬元之公益彩券二張（如附表編號三、四所示）；詎甲○○仍
    於九十年八月上旬，在臺北市○○路及廣州街口，持上開經偽造中獎一萬元及五
    千元之公益彩券各一張（如附表編號六及編號七，未扣案），交付予彩券商楊淑
    英兌領等值之獎金及彩券；又於九十年九月十六日上午十時許，在臺北市○○區
    ○○街、康定街路口，持經偽造中獎一萬元之公益彩券一張（如附表編號五所示
    ），交付予楊淑英兌領獎金，遂以上開方法多次行使該偽造之有價證券，惟為楊
    淑英發覺而報警查獲，並扣得該偽造之公益彩券一張。
二、案經臺北市政府警察局萬華分局、大安分局報請臺灣臺北地方法院檢察署檢察官
    偵查起訴。
    理  由
一、訊據被告甲○○固對於右揭事實坦白承認，然辯稱：其於八十九年間即因行使偽
    造公益彩券案件，經台灣士林地方法院判處有期徒刑一年二月；於九十一年十月
    十三日復與姓名年籍不詳綽號阿偉之成年男子，共同偽造吉時樂狗來富公益彩券
    ，並持以行使該偽造之公益彩券案件，經台灣板橋地方法院判處有期徒刑三年二
    月，本件與上開案件均屬連續犯，為同一案件，應諭知不受理判決云云。經查：
（一）右揭事實業據證人盧潮宗、楊淑英指述甚詳，並有如附表編號一至五號偽造之
      公益彩券五張扣案可資佐證，堪認被告之自白與事實相符。
（二）按連續犯之所謂概括犯意，必須其多次犯罪行為自始均在一個預定犯罪計劃內
      ，出於主觀上始終同一犯意之進行，若中途另有新犯意發生，縱所犯為同一罪
      名，究非連續其初發之意思，即不能成立連續犯（最高法院七十年台上字第六
      二九六號判例參照）。被告前係於八十九年十二月間行使偽造第十二期公益彩
      券為警查獲，在台灣士林地方法院審理期間，被告復因犯本件偽造有價證券案
      件，經台灣台北地方法院檢察署檢察官將本件移送台灣士林地方法院併案審理
      ，然被告於台灣士林地方法院審理時明確陳稱：其並無連續犯意，八十九年十
      二月時其有工作，因為別人賣給其才去換，九十年五月時沒有工作，才臨時起
      意想去變造彩券換錢。台灣士林地方法院遂將本件移送併辦部分退由台灣台北
      地方法院檢察署檢察官另行處理，僅就行使偽造有價證券部分判處被告有期徒
      刑一年二月，被告不服提起上訴，復經台灣高等法院駁回上訴確定等節，有台
      灣士林地方法院九十年度訴字第三四九號判決、台灣高等法院九十一年度上訴
      字第一七六六號判決附卷可稽，本件被告犯罪之時間與該件犯罪時間，相隔已
      達半年以上，被告亦自承本件係因沒有工作才臨時起意偽造，且本件係被告自
      行偽造公益彩券，與該件係由他人偽造公益彩券，被告僅係單純行使有別，自
      非屬連續犯裁判上一罪關係。又被告於九十一年十月間因偽造吉時樂狗來富公
      益彩券案件，經台灣板橋地方法院判處有期徒刑三年二月之事實，有台灣板橋
      地方法院九十一年度訴字第二五七八號判決在卷足憑，被告於該件係偽造臺北
      銀行發行之吉時樂狗來富彩券，而本件所偽造者，則為臺灣銀行發行之公益彩
      券，二者客體已有差異，且被告於本院審理時亦稱：知道臺灣銀行於九十年十
      一月底就停止發行公益彩券（見本院九十二年四月十六日訊問筆錄第三頁）。
      另本件被告犯罪時間與該件犯罪時間，相距長達一年有餘，尚難認係基於同一
      概括犯意所為，亦非屬連續犯裁判上一罪之關係。
（三）綜上所述，被告所辯，尚無可採，本件事證已臻明確，被告犯行洵堪認定，應
      依法論科。
二、按有價證券之變造，係指該券本身原具有價值，僅將其內容加以變更者而言，未
    中獎之愛國獎券，其本身已無價值，一經改造使與中獎號碼相符，即能行使其券
    面所載之權利，自係偽造有價證券而非變造（最高法院四十一年台上字第九六號
    判例參照）。查被告意圖供行使之用，將原未中獎之公益彩券內容加以變更，改
    造使與中獎者之金額相符，即能行使其券面所載之權利，核其所為，係犯刑法第
    二百零一條第一項之偽造有價證券罪；又被告行使該偽造有價證券使人交付財物
    ，因所欲取得者僅係該證券本身所表彰價值之對價，仍為行使偽造有價證券行為
    之不法概念所涵蓋範圍，不另論詐欺取財罪，公訴意旨認被告變造有價證券，並
    犯刑法第三百三十九條第一項之詐欺取財罪，容有誤會。再被告先後偽造如附表
    所示公益彩券之行為，其先後各舉動，在時間及空間上均具有密切之關連性，且
    係侵害同一法益，無非係欲達兌領獎金或兌換彩券同一目的之接續動作，在主觀
    上顯係基於一貫之犯意，屬接續犯。其先後四次行使偽造有價證券之行為，時間
    緊接，犯罪構成要件相同，固係基於概括犯意反覆為之，惟偽造有價證券後復連
    續持以行使之行為，連續行使偽造有價證券之低度行為為偽造有價證券之高度行
    為所吸收，不另論罪。爰審酌被告已因相類似案件多次為警查獲，並經法院論罪
    科刑，顯見法紀觀念淡薄，偽造有價證券對於交易秩序之潛在影響甚鉅，惟其犯
    罪後已賠償被害人盧潮宗、楊淑英之損失，業據被害人盧潮宗、楊淑英證述在卷
    （見九十年度偵字第一三二八八號偵查卷第八頁、九十年度偵字第一九三六四號
    偵查卷第六頁），被害人實際所受損害尚非嚴重，被告犯罪之動機、目的、手段
    、所生之危害，及犯罪後坦承犯行等一切情狀，量處如主文所示之刑，以資懲儆
    。
三、按被告犯罪後，刑法第二百零五條業於九十年六月二十日修正為「偽造、變造之
    有價證券、郵票、印花稅票、信用卡、金融卡、儲值卡或其他相類作為提款、簽
    帳、轉帳或支付工具之電磁紀錄及前條之器械原料及電磁紀錄，不論屬於犯人與
    否，沒收之」，經比較新舊法結果，並無有利或不利被告之問題，依刑法第二條
    第一項前段應適用修正後之刑法第二百零五條規定，則如附表所示之公益彩券七
    張，既屬偽造之有價證券，雖如附表所示編號六、七號之公益彩券，並未扣案，
    但不能證明業已滅失，均依修正後刑法第二百零五條規定宣告沒收之。
據上論斷，應依刑事訴訟法第二百九十九條第一項前段，刑法第二條第一項前段、第
二百零一條第一項、第二百零五條，罰金罰鍰提高標準條例第一條前段，判決如主文
。
本案經檢察官呂建興到庭執行職務
中      華      民      國    九十二    年      五      月    十四    日
                                臺灣臺北地方法院刑事第五庭
                                    法  官  陳容正
右正本證明與原本無異
如不服本判決，應於判決送達後十日內，向本院提出上訴狀。
                                    書記官  彭雅慧
中      華      民      國    九十二    年      五      月  十五    日
附錄本案論罪科刑法條全文：
刑法第二百零一條第一項
意圖供行使之用，而偽造、變造公債票，公司股票或其他有價證券者，處三年以上十
年以下有期徒刑，得併三千元以下罰金。
 附表
┌───┬───────┬─────────┬────────────┐
│編號  │ 公益彩券期別 │  公益彩券號碼    │    偽造金額（新台幣）  │
├───┼───────┼─────────┼────────────┤
│  一  │   第十九期   │  00 000000 000   │     伍仟元             │
├───┼───────┼─────────┼────────────┤
│  二  │   第十九期   │  00 000000 000   │     伍仟元             │
├───┼───────┼─────────┼────────────┤
│  三  │   第十九期   │  00 000000 000   │     壹萬元             │
├───┼───────┼─────────┼────────────┤
│  四  │   第十九期   │  00 000000 000   │     壹萬元             │
├───┼───────┼─────────┼────────────┤
│  五  │  第二十二期  │  00 000000 000   │     壹萬元             │
├───┼───────┼─────────┼────────────┤
│  六  │   不詳       │  不詳            │     壹萬元             │
├───┼───────┼─────────┼────────────┤
│  七  │   不詳       │  不詳            │     伍仟元             │
└───┴───────┴─────────┴────────────┴


司法院資訊處製作；財團法人民間司法改革基金會備份。
